【裁判字號】    96,易,2999
【裁判日期】    970414
【裁判案由】    詐欺
【裁判全文】
臺灣臺北地方法院刑事判決              96年度易字第2999號
公  訴  人  臺灣臺北地方法院檢察署檢察官
被      告  乙○○
上列被告因詐欺案件，經檢察官聲請以簡易判決處刑（九十六年
度偵字第一八三四四號），本院認不宜以簡易判決處刑（九十六
年度簡字第三七九五號）而改依通常程序進行，被告於本院準備
程序中就被訴事實為有罪之陳述，經告知簡式審判程序之旨，並
聽取公訴人及被告之意見後，本院合議庭認為適宜由受命法官獨
任進行簡式審判程序而裁定改由受命法官獨任進行簡式審判程序
審理，判決如下：
    主  文
乙○○幫助共同意圖為自己不法之所有，以詐術使人將本人之物
交付，累犯，處有期徒刑陸月，如易科罰金，以新臺幣壹仟元折
算壹日，減為有期徒刑月，如易科罰金，以新臺幣壹仟元折算
壹日。
    事  實
一、乙○○於民國八十九年間，因犯詐欺罪，經臺灣高雄地方法
    院以八十九年度易字第二三六一號判決判處有期徒刑四月，
    嗣經上訴至臺灣高等法院高雄分院以九十年度上易字第一五
    三號案件受理後，因撤回上訴而確定，於九十一年三月二十
    二日因徒刑執行完畢出監。於九十五年間，復因犯幫助詐欺
    罪，經本院以九十五年度訴緝字第八三號判決判處有期徒刑
    八月確定，於九十五年十二月二十二日縮刑期滿，同年月二
    十三日因徒刑執行完畢出監。
二、乙○○依其已成年之社會經驗及智識程度，明知任何人均可
    自行申請行動電話門號使用，並無特別之窒礙，並可預見將
    自己申請之行動電話門號交付或提供他人使用，可能因此供
    不法詐騙集團以該行動電話門號用以詐騙他人之用，並能預
    見可能因而幫助他人從事詐欺取財之財產犯罪，竟不違背其
    本意而基於幫助姓名年籍不詳之成年詐騙集團人員詐欺取財
    之犯意，於九十六年二月二十七日持其新換領之國民身分證
    及全民健康保險卡，至臺北縣新莊市○○路○段五十七號中
    華電信股份有限公司臺灣北區電信分公司臺北西區營運處，
    申辦門號為0000000000號行動電話，並於九十六
    年三月下旬某日，在臺北市西門町某處將該門號交付姓名年
    籍不詳之成年詐騙集團成員。該成員於取得該門號後，即與
    渠所屬集團成員，共同基於意圖為自己不法所有之詐欺取財
    犯意聯絡，於九十六年五月三日上午十一時許，由該詐騙集
    團某成年成員以上開行動電話與甲○○聯絡，向甲○○佯稱
    為臺中警察局人員，稱甲○○先前在臺中工作時電話欠費新
    臺幣（下同）三萬餘元，且曾向他人借錢，需匯款五十萬元
    至指定帳戶內，待警方查證三小時候，若甲○○屬無辜，再
    將款項返還云云，致甲○○不疑有他，誤信為真，陷於錯誤
    而於同日前往桃園縣蘆竹鄉農會大華分部匯款五十萬元至柳
    玉珊臺灣銀行左營分行帳號第000000000000號
    帳戶內（柳玉珊另經臺灣高雄地方法院以九十六年度簡字第
    五三九八號簡易判決判處有期徒刑四月確定），其後因發覺
    受騙而報警處理。
三、案經甲○○訴由高雄市政府警察局左營分局報請臺灣高雄地
    方法院檢察署檢察官呈請臺灣高等法院檢察署檢察長核准令
    轉臺灣臺北地方法院檢察署檢察官偵查聲請以簡易判決處刑
    ，本院認不宜以簡易判決處刑而改依通常程序進行後，因乙
    ○○於本院準備程序中就被訴事實為有罪之陳述，本院合議
    庭認為適宜由受命法官獨任進行簡式審判程序而裁定改由受
    命法官獨任進行簡式審判程序審理。
    理  由
一、上開事實，業據被告乙○○於本院行準備程序及審理中自白
    不諱，復經告訴人甲○○指訴在卷，又有蘆竹鄉農會匯款回
    條（代收據）影本、臺灣銀行左營分行九十六年七月二十六
    日左營營字第○九六五○○○四七五一號函所檢附之柳玉珊
    臺灣銀行綜合存款印鑑卡影本、綜合存款存戶約定事項書影
    本及存摺交易往來明細查詢影本、中華電信股份有限公司臺
    灣北區電信分公司臺北西區營運處九十六年九月二十八日（
    九六）北西服一密字第○二四○號函所檢附之000000
    0000號行動電話客戶申請書影本、國民身分證影本及全
    民健康保險卡影本、臺北市文山區第一戶政事務所九十六年
    十月二十五日北市文一戶字第○九六三○七二四五○○號函
    所檢附之被告歷次補、換領國民身分證申請書影本等在卷可
    按，是被告之任意性自白顯與事實相符。本案事證明確，被
    告犯行堪以認定，應予依法論科。
二、刑法上之幫助犯，係指以幫助之意思，對於正犯資以助力，
    而未參與實施犯罪之行為者而言（最高法院四十九年臺上字
    第七十七號判例意旨參照）。查被告係基於幫助之意思，將
    其所申請之上開行動電話門號交予姓名年籍不詳之成年詐騙
    集團成員，以供該成員所屬之詐騙集團以該電話聯絡被害人
    而對被害人實施詐欺取財行為，而為詐欺取財罪構成要件以
    外之行為，核其所為，係犯刑法第三十條第一項前段、第三
    百三十九條第一項之幫助詐欺取財罪。被告所幫助之成年詐
    欺集團成員間，有犯意聯絡及行為分擔，均為共同正犯。又
    被告為幫助犯，其提供行動電話門號予實施詐騙者，對被害
    人財產損害之造成，較諸具犯罪支配力之正犯有明顯之差異
    ，是其上開所為，應依刑法第三十條第二項規定，按正犯之
    刑減輕之。再被告有如事實欄所載之前科，最近一次於九十
    五年間，因犯幫助詐欺罪，經本院以九十五年度訴緝字第八
    三號判決判處有期徒刑八月確定，於九十五年十二月二十二
    日縮刑期滿，同年月二十三日因徒刑執行完畢出監，有臺灣
    高等法院被告前案紀錄表在卷可按，其受徒刑之執行完畢，
    五年以內故意再犯有期徒刑以上之罪，為累犯，應依刑法第
    四十七條第一項之規定，加重其刑，並依法先加後減。爰審
    酌被告前已因犯幫助詐欺取財罪經判處罪刑確定並執行完畢
    後，卻猶提供行動電話門號供詐騙集團使用而為本案之幫助
    詐欺取財犯行，及其素行、犯罪動機、目的、手段、生活狀
    況、智識程度暨其犯罪後於偵查及本院準備程序中雖否認犯
    行，惟最終終能坦承犯行等一切情狀，認公訴人所具體求處
    之有期徒刑七月，尚嫌過重，爰量處如主文所示之刑，並諭
    知易科罰金之折算標準。再被告交付上開行動電話門號之犯
    罪時間在九十六年四月二十四日以前，經核並無中華民國九
    十六年罪犯減刑條例第三條所定不予減刑或第五條所定不得
    減刑之情形，應依該條例第二條第一項第三款之規定減刑，
    並諭知易科罰金之折算標準。
據上論斷，應依刑事訴訟法第二百七十三條之一第一項、第二百
九十九條第一項前段，刑法第三十條第一項前段、第二項、第二
十八條、第三百三十九條第一項、第四十七條第一項、第四十一
條第一項前段，刑法施行法第一條之一第一項、第二項前段，中
華民國九十六年罪犯減刑條例第二條第一項第三款、第七條、第
九條，判決如主文。
本案經檢察官楊碧瑛到庭執行職務
中    華    民    國    97    年    4     月    14    日
                  刑事第七庭  法  官  黃紹紘
以上正本證明與原本無異。
如不服本判決，應於判決送達後十日內，向本院提出上訴狀（應
抄附繕本）。告訴人或被害人如對於本判決不服者，應具備理由
請求檢察官上訴，其上訴期間之計算係以檢察官收受判決正本之
日期為準。
                              書記官  陳靜君
中    華    民    國    97    年    4     月    15    日
附錄本案論罪科刑所犯法條全文
刑法第三百三十九條
意圖為自己或第三人不法之所有，以詐術使人將本人或第三人之
物交付者，處五年以下有期徒刑、拘役或科或併科一千元以下罰
金。
以前項方法得財產上不法之利益或使第三人得之者，亦同。
前二項之未遂犯罰之。


司法院資訊處製作；財團法人民間司法改革基金會備份。
